【裁判字號】    99,小上,55
【裁判日期】    991029
【裁判案由】    給付管理費
【裁判全文】
臺灣高雄地方法院民事裁定              99年度小上字第55號
上  訴  人  都會風采大樓管理委員會
即被上訴人
法定代理人  甲○○
訴訟代理人  丙○○
被上訴人    乙○○○
即上訴人
上當事人間請求給付管理費事件，上訴人均不服本院高雄簡易庭
民國99年4 月7 日98年度雄小字第3275號判決，分別提起上訴，
本院判決如下：
    主  文
上訴駁回。
第二審訴訟費用新台幣壹仟伍佰元由上訴人各自負擔。
    理  由
一、上訴人即被上訴人起訴主張：被上訴人係門牌號碼高雄市三
    民區○○○路22號5 樓之3 建物之所有權人，即伊所屬都會
    風采大樓之區分所有權人，依公寓大廈管理條例之規定及都
    會風采大樓管理規約之約定，負有於民國96年2 月以前，按
    月繳納管理費新臺幣（下同）750 元，自96年3 月起迄今，
    按月繳納管理費63 0元之義務。詎被告自85年4 月起至86
    年11月止、87年4 月、89年10月、92年3 月起至95年12月止
    ，共計66期，合計49,500元之管理費未為繳納，經伊定期催
    告，仍不給付。爰依公寓大廈管理條例第10條第2 項、第21
    條之規定及管理規約之約定，請求給付上開欠繳之管理費
    49,500元等語。
二、被上訴人即上訴人則以：伊並無積欠都會風采大樓管理委員
    會上開管理費，其所提出之單據，係其自行編寫之文件，無
    可信之處，且管理費清單之流水編號亦錯誤百出，其中更有
    8 個月登記為無收據資料，疑似偽造文書之物，又上訴人之
    前於86年至96年間委任之管理員楊建孟，侵占所代收之管理
    費，經高雄地方法院檢察署以97年度調偵字第364 號案件繫
    屬偵查後，上訴人竟與楊建孟以90,000元和解，又伊業於97
    年2 月1 日匯款8,040 元至上訴人帳戶將伊積欠96年1 月起
    至96年12月底止之管理費清償完畢，上訴人先前竟仍指摘伊
    未為繳納，且上訴人前主委於98年2 月24日寄與伊之存證信
    函內容，僅催討伊自97年1 月起至98年2 月止共14個月，金
    額計為8,820 元之管理費，可知伊於97年1 月前之管理費均
    已繳納完畢。由上開事項可知，管理委員會記錄之繳款帳目
    不清，將伊已繳之部分列為未繳，復向伊請求繳納，是管委
    會提起本訴，實屬無據。另請求伊給付之管理費逾起訴前5
    年之部分，均已罹於時效，伊得拒絕給付等語。
三、原審審理結果：以上訴人都會風采大樓管理委員會主張之事
    實，業據提出都會風采公寓大廈報備證明、欠繳管理費統計
    表、住戶規約、管理費欠繳明細表等件為證，經核閱無訛，
    堪信為真實，且帳冊上流水編號係連續，有原審於99年3 月
    24日勘驗在案，足認被上訴人乙○○○仍積欠自85年4 月起
    至86年11月止，20期共15,000元，87年4 月，1 期750 元，
    89年10月，1 期750 元，92年3 月起至95年12月止，44期
    33,000元，共計66期，合計49,500元之管理費無誤。並以公
    寓大廈管理委員會得向住戶收取管理費，則係來自全體區分
    所有權人之授權，代為收取，是若區分所有權人約定管理費
    為按月或按季繳納，自屬於不及於一年之定期給付請求權，
    而有民法第126 條規定之五年時效適用。自93年9 月2 日起
    至95年12月止之管理費，並未罹於消滅時效部分自得請求，
    因而判決被上訴人乙○○○給付自93年9 月2 日起至95年12
    月止，共28個月之管理費計21,000元
四、上訴人即被上訴人都會風采大樓管理委員會不服提出上訴，
    上訴意旨略以：按大廈管理費用係依全體區分所有人以自治
    決議所訂定大廈管理規約所議定收取之費用，其本質上應屬
    各住戶自身應支出之費用，僅為集合管理之便而共同收取並
    由管理委員會統籌運用，並非住戶對於管理委員會之定期給
    付，與利息、紅利、租金、贍養費、退職金及其他一年或不
    及一年之定期給付性質迥然不同，自無民法第126 條5 年短
    期時效之適用，是原審判決認管理費有民法第126 條5 年短
    期時效之適用，而駁回上訴人之請求，顯有違法之處，爰依
    法提起上訴等語。並聲明求為判決：(一)原判決廢棄；(二)被上
    訴人應再給付上訴人新台幣（下同）7,560 元，及自準備書
    狀送達翌日起至清償日止，按週年利率5%計算之利息。
五、上訴人即被上訴人乙○○○不服提出上訴，上訴意旨略以：
    都會風采公寓大廈之欠繳管理費統計表、管理費欠繳明細表
    等文書都是管委會自行製作，真實性已屬可疑，繳交管理費
    收據很少人會加以保留，要住戶提出乃強人所難，帳冊應有
    53本管委會卻只提出46本，可見資料並不完整。侵佔管理費
    之管理員楊建孟已經到庭證述被上訴人確實有繳納管理費，
    可勘驗當日開庭錄音光碟等語，而聲明求為判決：(一)原判決
    廢棄；(二)被上訴人都會風采公寓大廈之訴駁回。
六、按對於小額程序之第一審判決之上訴，非以其違背法令為理
    由，不得為之；所謂判決違背法令，乃指判決不適用法規或
    適用不當，民事訴訟法第436 條之24第2 項、第436 條之32
    第2 項準用第468 條分別定有明文。又當事人提起上訴，如
    依民事訴訟法第468 條規定，以小額程序之第一審判決有不
    適用法規或適用法規不當為理由時，其上訴狀或理由狀應有
    具體之指摘，並揭示該法規之條項或其內容，若係成文法以
    外之法則，應揭示該法則之旨趣，倘為司法院解釋或最高法
    院之判例，則應揭示該判解之字號或其內容，如依民事訴訟
    法第469 條第1 款至第5 款所列情形為理由時，其上訴狀或
    理由書應揭示合於該條款之事實，上訴狀或理由書如未依此
    項方法表明，或其所表明者，顯與上開法條規定不相合時，
    即難認為已對小額程序之第一審判決之違背法令有具體之指
    摘，其上訴自難認為合法。再小額程序之第二審判決，依上
    訴意旨足認上訴為無理由者，得不經言詞辯論為之，同法第
    436 條之29第2 款亦有明定。
七、按利息、紅利、租金、贍養費、退職金及其他1 年或不及1
    年之定期給付債權，其各期給付請求權，因5 年間不行使而
    消滅；時效完成後，債務人得拒絕給付，民法第126 條、第
    144 條第1 項分別定有明文。又民法第126 條所謂1 年或不
    及1 年之定期給付債權，係指基於一定法律關係，因每次1
    年以下期間之經過順次發生之債權而言，此有最高法院28
    年上字第605 號判例可資參照。查依公寓大廈管理條例之規
    定及系爭公寓大廈管理規約之約定，公寓大廈之區分所有權
    人負有按月繳納管理費之義務，各區分所有權人於每月定期
    反覆繼續而為之給付，故其性質上乃屬定期給付之債權，此
    即屬民法第126 條規定之5 年消滅時效適用之對象，上訴人
    都會風采大樓管理委員會對被上訴人乙○○○請求已逾5 年
    之消滅時效部分業據被上訴人主張時效抗辯。從而，其請求
    被上訴人乙○○○給付前超過五年時效部分之管理費及自準
    備書狀繕本受達之翌日起至清償日止按週年利率5 ％計算之
    利息，自屬無理由，原審就此為上訴人敗訴之判決，認事用
    法俱無違誤，應予維持，故上訴意旨指摘原判決違背法令、
    求予廢棄云云，顯無理由，應依民事訴訟法第436 條之29第
    2 款規定不經言詞辯論逕予駁回。
八、上訴人乙○○○所主張：（一）、被上訴人都會風采公寓大
    廈之欠繳管理費統計表、管理費欠繳明細表等文書都是管委
    會自行製作，真實性已屬可疑，繳交管理費收據很少人會加
    以保留，要住戶提出乃強人所難部分，經核乃屬舉證責任分
    配之問題，被上訴人乙○○○主張其有繳納管理費，自應由
    主張有繳款之人舉證，其未能舉證依法即不能為有利之認定
    。（二）、帳冊有53本管委會卻只提出46本，可見資料並不
    完整。侵佔管理費之管理員楊建孟已經到庭證述被上訴人確
    實有繳納管理費，可勘驗當日開庭錄音光碟等情部分，姑不
    論帳冊是否完整與住戶是否已經繳納管理費並無直接之關連
    性，更何況有繳納管理費之積極事實應由主張有繳納之人舉
    證，已如前述。另上訴人主張收費之管理員已經證實其確有
    繳費，然此主張與原審99年2 月23日所記載之筆錄不符，而
    原審筆錄係記載收費應以收據為主，繳費明細表只是參考，
    印象中被上訴人有欠繳管理費但不知欠了多少等語，經本院
    勘驗錄音光碟其內容亦與筆錄記載相符，並無上訴人所指之
    情形。原審就此為上訴人敗訴之判決，認事用法俱無違誤，
    應予維持，故上訴意旨指摘原判決違背法令、求予廢棄云云
    ，顯無理由，爰依民事訴訟法第436 條之29第2 款規定不經
    言詞辯論逕予駁回。
九、末按於小額訴訟之上訴程式，法院為訴訟費用之裁判時，應
    確定其費用額，民事訴訟法第436 條之19第1 項、第436 條
    之32第1 項定有明文。本件上訴人小額訴訟之上訴，既經駁
    回，關於第二審訴訟費用1,500 元，自應由上訴人各自負擔
    ，爰併予確定如主文第2 項所示。
十、據上論結，本件上訴為顯無理由，依民事訴訟法第436 條之
    29 第2款、第436 條之32第1 、2 項、第436 條之19第1 項
    、第449 條第1 項、第78條，判決如主文。
中    華    民    國    99    年    10    月    29    日
                  民事第四庭    審判長法  官  黃宏欽
                                      法  官  楊淑珍
                                      法  官  陳樹村
上為正本係照原本作成。
本件不得再上訴。
中    華    民    國    99    年    11    月    1     日
                                      書記官  葉姿敏

司法院資訊處製作；財團法人民間司法改革基金會備份。
